臺灣臺中地方法院刑事判決　　　　　　　94年度易字第1774號
公　訴　人　臺灣臺中地方法院檢察署檢察官
被　　　告　乙○○
上列被告因詐欺案件，經檢察官聲請以簡易判決處刑（聲請案號
：94年度偵字第3933、4637號），並經聲請併辦（94偵字第1165
7號），本院認不宜以簡易判決處刑，改依通常程序審理，再經
合議庭裁定由受命法官獨任進行簡式審判程序，判決如下：
    主    文
乙○○幫助連續意圖為自己不法之所有，以詐術使人將本人之物
交付，處有期徒刑肆月，如易科罰金，以參佰元折算壹日。
    犯罪事實及理由
一、乙○○明知以「刮刮樂詐財」或「簡訊詐財」等手法詐財之
    不法詐騙犯罪集團，經常誘使被害人將被騙款項匯入其所使
    用之人頭帳戶，以掩飾其詐欺取財之犯罪所得，並藉此逃避
    檢警人員之追緝，且此等犯罪類型於社會中亦早已屢見不鮮
    ，乙○○並業已預見向其收受存摺之人，有可能以其帳戶作
    為此類詐財或恐嚇取財之不法所用，竟仍不違其本意，而基
    於幫助他人犯罪之不確定故意，於民國九十三年十二月二十
    日十六時三十分許，以新台幣（下同）二至三千元之代價，
    在台中市○○路與青海路之麥當勞，將其所有台新銀行南屯
    分行帳號：000000000000000號帳戶及遠東國際商業銀行公
    益分行帳號：00000000000000號帳戶之存摺、提款卡、密碼
    等物交付予姓名、年籍均不詳之成年男子，該詐欺集團成員
    取得該帳戶後，即基於詐欺取財之概括犯意，(1)於九十三年
    十二月二十三日二十一時許，撥打甲○○之電話，向甲○○
    佯稱：「你哥哥李建模幫人作保對方跑掉了，若今日不還二
    十萬元，就要打斷你哥哥一支腿。」等語，且在電話那頭傳
    來疑似甲○○兄長之聲音，致甲○○陷於錯誤，而依對方指
    示先後匯出八筆款項，共計十九萬八千元至乙○○之前開台
    新銀行帳戶；(2)於九十三年十二月二十九日十二時許，撥打
    丁○○之電話，向丁○○佯稱其友人可可急需一萬元，致丁○○陷於錯誤，而依對方指示匯款一萬元至乙○○之遠東國
    際商業銀行前開帳戶；(3)於九十三年十二月二十九日十五時
    十分許，撥打丙○○之電話，向丙○○佯稱其友人急需用錢
    ，致丙○○陷於錯誤，而依對方指示匯款一五千萬元至乙○○之遠東國際商業銀行前開帳戶；之後，該詐欺集團成員迅
    即提領花用。嗣經甲○○、丁○○、丙○○查證後始知受騙
    。
二、案經臺中市警察局第六分局、第四分局分別報告臺灣臺中地
    方法院檢察署檢察官偵查聲請以簡易判決處刑後，又經臺中
    市警察局第一分局報請臺灣臺中地方法院檢察署檢察官聲請
    併辦。
    理  由
一、訊據被告乙○○對於前揭時地，提供前開帳戶存摺、提款卡
    、印鑑及密碼單予不詳之成年男子，作為向被害人甲○○、
    丁○○、丙○○詐財之匯款帳戶使用等情，於本院中坦認屬
    實，核與被害人甲○○、丁○○、丙○○於警詢及偵查中之
    指述情節相符，並有前開帳號帳戶之開戶資料、存摺交易往
    來明細查詢單、自動櫃員機交易明細表及報案三聯單附卷可
    稽。又存摺、提款卡係個人重要之物品，若非知悉用途且有
    利可圖，焉有草率交付他人之可能，凡社會上具有通常知識
    經驗之人，就此均應可預見取得帳戶者可能欲利用其帳戶，
    以隱匿資金流向及款項之真正提領人，乃被告竟置此於不顧
    ，為求取得代價，仍將前開存摺、提款卡交予姓名、年籍均
    不詳之成年男子持有，顯然係對帳戶若被他人用以犯罪，亦
    不違背其本意，益徵其確有幫助他人從事詐欺犯罪之不確定
    故意，罪證明確，被告犯行堪以認定，應予依法論科。
二、按幫助犯之成立，主觀上行為人須有幫助故意，客觀上須有
    幫助行為。且幫助犯係從屬於正犯而成立，並無獨立性，故
    幫助犯須對正犯之犯罪事實，具有共同認識而加以助力，始
    能成立，其所應負責任，亦以與正犯有同一認識之事實為限
    ，若正犯所犯之事實，超過其共同認識之範圍時，則幫助者
    事前既不知情，自不負責。從犯對正犯行為所認識之內容，
    如與正犯所發生之事實不一致時，應僅就其所認識之範圍負
    責。查被告基於幫助詐欺取財之不確定故意，交付前揭存摺
    、印章、提款卡，供不詳姓名之人所屬之詐騙集團作為犯詐
    欺取財之用，被害人甲○○、丁○○、丙○○等人確受詐欺
    集團詐欺取財得逞等節，已如前述，是核其所為，係犯刑法
    第三十條第一項前段、第三百三十九條第一項之幫助連續詐
    欺取財罪。被告幫助他人犯詐欺取財罪，係從犯，爰依刑法
    第三十條第二項之規定，按正犯所犯詐欺取財罪之刑減輕之
    。爰審酌被告為圖本身之小利，不惜他人受害，致被害人甲○○、丁○○、丙○○分別受騙十九萬八千元、一萬元、一
    萬五千元，損失不輕，並再考量被告之素行、犯罪之手段、
    方法、坦承犯行之態度等一切情狀後，量處如主文所示之刑
    ，並諭知如易科罰金之折算標準。
三、依刑事訴訟法第452條、第273條之1第1項、第299條第1項前
    段，刑法第30條第1項前段、第2項、第339條第1項、第41條
    第1項前段，罰金罰鍰提高標準條例第1條前段、第2條，判
    決如主文。
中　　華　　民　　國　　94　　年　　11　　月　　11　　日
                              刑事第一庭
                                  法  官 李平勳
上正本證明與原本無異。
如不服本判決，應於送達後十日內向本院提出上訴狀（須附繕本
），上訴於台灣高等法院台中分院。
中　　華　　民　　國　　94　　年　　11　　月　　11　　日
                                  書記官 何淑鈴
附錄論罪科刑法條
中華民國刑法第339條(普通詐欺罪)
意圖為自己或第三人不法之所有，以詐術使人將本人或第三人之
物交付者，處五年以下有期徒刑、拘役或科或併科一千元以下罰
金。
以前項方法得財產上不法之利益或使第三人得之者，亦同。
前二項之未遂犯罰之。
